【裁判字號】    97,抗,190
【裁判日期】    971218
【裁判案由】    所有權移轉登記
【裁判全文】
臺灣高等法院臺南分院民事裁定  97年度抗字第190號
抗  告  人  甲○○
            丙○○
共同代理人  林重仁  律師
相  對  人  乙○○
代  理  人  簡維弘  律師
上列當事人間所有權移轉登記事件，抗告人對於中華民國九十七
年五月十六日臺灣雲林地方法院所為九十七年度訴字第九七號裁
定，提起抗告，本院裁定如下：
      主      文
原裁定廢棄，發回臺灣雲林地方法院。
      理      由
一、本件抗告意旨略以：訴訟標的須合法、可能、確定，而於確
    定之終局判決中經裁判者始有實質上確定力，對於無法確定
    給付內容之訴訟標的無從生既判力。系爭和解筆錄內容無法
    確定給付內容，抗告人於該案所為所有權移轉登記之請求，
    因未確定其實質內容，即未產生實質之確定力，抗告人再於
    本件請求相對人為所有權移轉登記，未違反一事不再理之原
    則。否則，抗告人既無法依該和解筆錄內容執行，又不准抗
    告人再行起訴請求，抗告人將何所適從？又對於法院之和解
    請求繼續審判，以該和解有無效或得撤銷之原因為限，並不
    包含和解內容不明確致無從履行之情形，原審認抗告人得請
    求繼續審判，實屬誤解。原裁定駁回抗告人在第一審之訴，
    於法未合，爰提起本件抗告，請求廢棄原裁定等語。
二、按確定判決之主文及理由不明確，無從執行者，當事人有更
    行起訴之必要與實益，應予准許（參見姚瑞光：民事訴訟法
    第四九四頁，八十九年十一月版，曹偉修著，民事訴訟法釋
    論（下冊），第一二七七頁）。而訴訟上和解與確定判決有
    同一效力。故和解筆錄記載之內容，如因詞意不明無法確定
    當事人得、喪權利之範圍，或因其他情形至不能據為執行名
    義者，均難認與確定判決有同一之效力。嗣後當事人就經和
    解之同一標的更行起訴，自非法所不許（參見吳明軒，中國
    民事訴訟法中冊，第一０二八頁，九十三年九月修訂六版）
    。查：
  (一)本件兩造間就相對人所有坐落雲林縣虎尾鎮○○○段一三九
    之一號、一三七之三十六號土地之一部分之所有權移轉登記
    事件，抗告人前於九十年間對相對人提起訴訟請求所有權移
    轉登記，經原審以九十年度訴字第五０六號駁回抗告人之訴
    ，抗告人上訴本院後，本院於九十一年六月十七日成立訴訟
    上和解，和解內容如原判決附件和解筆錄所示，業據本院依
    職權調閱本院九十一年度上字第五六號民事卷宗核閱無訛，
    是兩造就所有權移轉登記請求事件確實已成立訴訟上和解。
  (二)抗告人嗣後持上開本院和解筆錄，向雲林縣虎尾地政事務所
    申請分割移轉登記，該地政機關以系爭二筆土地地籍圖係不
    規則之圖形，而本院和解筆錄內之土地分割略圖，係由訴訟
    當事人自行將擬分割之情形製作略圖提供法院作為和解之參
    考，未經該地政事務所繪製分割圖，因該和解筆錄之略圖，
    只註明土地分割單邊長度與寬度，另邊長度與寬度未註明，
    亦未註明係平行或垂直分割，致分割圖形無法確定，無法據
    以辦理，因而駁回抗告人分割土地之申請，此有該地政事務
    所九十六年九月十八日虎地二字第四九六二號函可稽（見原
    審卷第二十八頁）。系爭二筆土地無法依本院上開和解筆錄
    辦妥分割登記，事甚明確。又本件和解迄今已六年，該地政
    事務所駁回抗告人之申請亦逾一年。早已逾三十日之繼續審
    判之不變期間，上訴人已無從請求本院繼續審判。
  (三)依上開說明，應允許抗告人就本件爭執，提起訴訟請求救濟
    。原裁定疏未審酌上開事由，逕以抗告就同一訴訟標的再行
    起訴，違反一事不再理之原則為由，駁回抗告人於原審之請
    求，容有未合。抗告意旨指摘原裁定不當，聲明廢棄，為有
    理由，爰將原裁定廢棄，發回原法院更為妥適處理。
三、據上論結，本件抗告為有理由，依民事訴訟法第四百九十二
    條，裁定如主文。
中    華    民    國    97    年    12    月    18    日
                  民事第二庭    審判長法  官  丁振昌
                                      法  官  李素靖
                                      法  官  吳上康
上為正本係照原本作成。
如不服本裁定，僅得於收受本裁定正本送達後10日內以適用法規
顯有錯誤為理由，向本院提出再抗告狀（須附繕本）依法應繳納
抗告費新台幣1千元，並委任律師為訴訟代理人，經本院許可後
始可再抗告於最高法院。
中    華    民    國    97    年    12    月    18    日
                                      書記官  易慧玲
【附記】
民事訴訟法第495條之1第2項準用同法第466條之1第1、2項規定
：
(1)對於第二審判決上訴，上訴人應委任律師為訴訟代理人。但上
  訴人或其法定代理人具有律師資格者，不在此限。
(2)上訴人之配偶、三親等內之血親、二親等內之姻親，或上訴人
  為法人、中央或地方機關時，其所屬專任人員具有律師資格並
  經法院認為適當者，亦得為第三審訴訟代理人。
民事訴訟法第466條之2：
  上訴人無資力委任訴訟代理人者，得依訴訟救助之規定，聲請
  第三審法院為之選任律師為其訴訟代理人。


司法院資訊處製作；財團法人民間司法改革基金會備份。
